臺灣桃園地方法院刑事判決
111年度訴字第972號
公  訴  人  臺灣桃園地方檢察署檢察官 
被      告  陳臺發


            陳怡惠


上列被告因違反多層次傳銷管理法案件，經檢察官提起公訴（11
0年度偵字第17422號），本院判決如下：
    主  文
酉○○共同犯多層次傳銷管理法第二十九條之非法多層次傳銷罪
，處有期徒刑貳年。未扣案之犯罪所得美金肆萬元與未○○連帶沒
收，於全部或一部不能沒收或不宜執行沒收時，與未○○連帶追徵
其價額。
未○○共同犯多層次傳銷管理法第二十九條之非法多層次傳銷罪
，處有期徒刑貳年。未扣案之犯罪所得美金肆萬元與酉○○連帶沒
收，於全部或一部不能沒收或不宜執行沒收時，與酉○○連帶追徵
其價額。
    事  實
一、酉○○、未○○為夫妻關係，且未○○原為菲律賓籍人士。渠等均
    明知多層次傳銷，其參加人之獎金必須基於其所推廣或銷售
    商品或勞務之合理市價，不得主要基於介紹他人加入，竟仍
    共同基於非法經營多層次傳銷事業之犯意聯絡，自民國108
    年10月間至109年8月間，由酉○○、未○○共同以說明會，向未
    ○○之菲律賓同鄉即如附表所示之人，招攬投資加密貨幣「US
    DT」(即泰達幣)至加密貨幣交易平臺「Autonio Asia」，並
    許以每名會員只要招攬下線參與投資，且下線投資金額達3.
    8萬美元，上線會員即可獲得佣金，佣金計算方式如下：投
    資人按其招攬之投資總額區分1至6階階級，第1階上線會員
    每10日即可領得與推廣之商品、服務無關之下線初次總投資
    金額以每日0.1%計算的流量獎金1萬1,400元【計算方式：3.
    8萬美元×10日×0.1%(獎金核發比例)×30(美元匯率)=新臺幣
    （下同）1萬1,400元】，以此類推至所招攬下線初次總投資
    總額達240萬美元之第6階之上線會員，每10日可領取下線初
    次總投資金額以每日0.4%計算之與推廣之商品、服務無關之
    流量獎金【計算方式：240萬美元×10日×0.4%(獎金核發比例
    )×30(美元匯率)=288萬元】，而以此方式發展多層次傳銷組
    織。嗣未○○即分擔招攬如附表所示之（原）菲律賓籍人士，
    並取得如附表所示之投資款後，由酉○○將款項轉入其個人註
    冊之加密貨幣交易所「MaiCoin Asset Exchange數位資產交
    易所」帳號00000000000000號帳戶(下稱MAX交易所)所綁定
    之遠東國際商業銀行虛擬帳號0000000000000000號，並以該
    帳戶內之款項向MAX交易所購買泰達幣入其名下「Huobi Wal
    let」帳戶(即火幣錢包)，輾轉匯入附表所示之人所分別註
    冊之「Autonio Asia」帳戶後投資加密貨幣交易平台「Auto
    nio Asia」。酉○○、未○○即以此方式取得佣金共計美金4萬
    元，並由雙方共同管理使用。
二、案經如附表所示之人訴由桃園市政府警察局刑事警察大隊報
    告臺灣桃園地方檢察署檢察官偵查起訴。
    理  由
壹、證據能力：
一、供述證據部分：
　　按被告以外之人於審判外之言詞或書面陳述，除法律有規定
    者外，不得作為證據。又被告以外之人於審判外之陳述，雖
    不符合同法第159條之1至第159條之4之規定，但經當事人於
    審判程序同意做為證據，法院審酌該言詞陳述或書面陳述作
    成時之情況，認為適當者，亦得為證據；而當事人、代理人
    或辯護人於法院調查時，知有該等不符合同法第159條之1至
    第159條之4之不得為證據之情形，而未於言詞辯論終結前聲
    明異議者，視為有前項之同意，刑事訴訟法第159條之5定有
    明文。查本判決所引用之各該被告以外之人於審判外之陳述
    ，被告2人均未於言詞辯論終結前聲明異議，本院審酌上開
    證據資料製作時之情況，尚無違法不當及證明力明顯過低之
    瑕疵，亦認為以之作為證據應屬適當，依刑事訴訟法第159
    條之5第2項規定，認前揭資料均有證據能力，合先敘明。
二、非供述證據部分：
　　至於卷內所存經本院引用為證據之非供述證據部分，與本件
    待證事實間均具有關連性，且無證據證明係公務員違背法定
    程序所取得，是依刑事訴訟法第158條之4之反面解釋，自有
    證據能力。
貳、實體部分：
一、訊據被告酉○○、未○○均矢口否認有何違反多層次傳銷管理法
    之犯行，均辯稱：我沒有招攬，我也是投資者，我只是會員
    ，不是系統的負責人云云。惟查：
　㈠被告酉○○、未○○為夫妻關係，渠等有共同以說明會，向未○○
    之不特定菲律賓同鄉即如附表所示之人，介紹投資加密貨幣
    「USDT」至加密貨幣交易平臺「Autonio Asia」，投資方法
    係嗣取得如附表所示之投資款後，由被告酉○○將款項轉入其
    個人註冊之加密貨幣交易所「MAX交易所」帳號00000000000
    000號帳戶所綁定之遠東國際商業銀行虛擬帳號00000000000
    00000號，並以該帳戶內之款項向MAX交易所購買泰達幣入其
    名下火幣錢包帳戶，輾轉匯入附表所示之人所分別註冊之「
    Autonio Asia」帳戶後投資「Autonio Asia」；又被告2人
    向被害人許以投資「Autonio Asia」後，每名會員只要招攬
    下線參與投資，上線會員即可獲得佣金等事實，業據被告2
    人坦認在卷（見110年偵字第17422號卷第21-31頁、第369-3
    73頁、第379-382頁、第451-454頁、第59-69頁、第41-45頁
    、本院111年度訴字第972號卷第125頁以下），核與證人即
    附表所示之人於警詢中之證述大致相符（見110年偵字第174
    22號卷第111-115頁、第123-126頁、第133-137頁、第145-1
    49頁、第157-162頁、第169-173頁、第183-188頁、第195-2
    00頁、第207-211頁、第219-224頁、第231-236頁、第245-2
    50頁、第257-262頁、第271-275頁、第283-287頁、第295-3
    00頁、第307-312頁、第319-324頁、第331-336頁、第343-3
    47頁、第385-389頁、第453-454頁），並有投資人名冊、如
    何經營流量收益解說流程表、流量獎金制度試算表、AUTONI
    O區塊鏈金融全民投資「量化交易」共享平台、遠東國際商
    業銀行股份有限公司111年3月11日遠銀詢字第1110001008號
    函、現代財富科技有限公司111年3月29日現代財富法字第11
    1032905號函、現代財富科技有限公司111年4月15日現代財
    富法字第111041501號函暨對應之會員註冊資料及交易明細
    、桃園市政府警察局刑事警察大隊偵查報告、蒐證照片、桃
    園市政府警察局刑事警察大隊搜索扣押筆錄暨扣押物品目錄
    表2份、火幣錢包註冊AUTONIO申請流程、投資AUTU幣的優勢
    、挖爆AUTONIO資金盤等資料在卷可稽（見110年偵字第1742
    2號卷第105-107頁、第95頁、第97-99頁、第101-102頁、第
    457-459頁、第463-465頁、第469-535頁、第43-51頁、第81
    -87頁、第93頁、第103頁、第435-441頁、110年度他字第33
    77號卷第5-6頁、第7-11頁）。是前開事實，首堪認定。
　㈡加密貨幣交易平臺「Autonio Asia」運營模式符合多層次傳
    銷管理法欲規範之「多層次傳銷」定義：
　  按多層次傳銷管理法所稱多層次傳銷，指透過傳銷商介紹他
    人參加，建立多層級組織以推廣、銷售商品或服務之行銷方
    式；所稱傳銷商，指參加多層次傳銷事業，推廣、銷售商品
    或服務，而獲得佣金、獎金或其他經濟利益，並得介紹他人
    參加及因被介紹之人為推廣、銷售商品或服務，或介紹他人
    參加，而獲得佣金、獎金或其他經濟利益者，多層次傳銷管
    理法第3條、第5條第1項定有明文。是以，多層次傳銷制度
    ，係藉由參加人本身推廣、銷售商品及推薦他人加入，建立
    銷售組織網，以獲取佣金、獎金或其他經濟利益。詳言之，
    介紹他人加入，本屬有利於營利事業之行為，理應由享受利
    益者給付佣金，惟如當事人之一方先行支付他方權利金，始
    取得媒介營利以取得佣金之權利，此實悖於事理之常，而為
    本法之規範範疇，至其構成要素為：①須給付一定代價始得
    成為正式會員；②係以由已入會之會員介紹加入組織，為其
    主要之招募會員方式（即「平行擴散性」）；③給付代價之
    目的與取得介紹佣金之權利間有因果關係。經查，依本案「
    Autonio Asia」平臺之投資方案顯示，平臺會給予投資人所
    謂「流量獎金」（即招攬獎金），按照投資人招攬下線的總
    投資金額而有不同比例的抽成，上情有卷附流量獎金制度試
    算表可證（見110年偵字第17422號卷第97-99頁），且被告
    酉○○於警詢及偵查及本院審理中陳稱：投資人將錢放入他們
    的帳戶第25小時開始就可以獲利千分之三到千分之六，我每
    介紹一人都可以從該下線的投資金額中獲取千分之二的收益
    ，該收益會算入我的Autonio Asia團隊收益內，可與我個人
    收益併入計算等語（見110年偵字第17422號卷第30-31頁、
    第369-373頁、本院111年度訴字第972號卷第37-39頁），再
    參以證人吳黃河即本案被告酉○○之上線於偵詢中證稱：我跟
    被告酉○○以前是同事，我推薦其投資「Autonio Asia」平臺
    ，推薦其投資可以得到其投資金額的千分之二等語（見110
    年偵字第17422號卷第453-454頁），顯見欲投資「Autonio 
    Asia」平臺之投資人，須自己先行投資始能成為該平臺之會
    員，且係以先參加之會員介紹他人加入此平台為其招募會員
    之主要方式，符合前揭「平行擴散性」之要件，而介紹新投
    資人加入成為平台會員，與各該先加入之會員取得介紹佣金
    有因果關係，則該等招攬投資及運作模式所示，具有團隊計
    酬特徵及多層級之獎金抽佣關係，顯屬多層次傳銷管理法所
    規範之多層次傳銷。
　㈢加密貨幣交易平臺「Autonio Asia」構成多層次傳銷管理法
    第18條之變質多層次傳銷行為：
　⒈按變質之多層次傳銷，主要以介紹他人參加而獲利之設計，
    將成為參加人更加速介紹他人參加之誘因，而使後參加人以
    幾何倍數之遽增，後參加人終將因無法覓得足夠之「人頭」
    而遭經濟上之損失，其發起或推動之人則幾無風險，且獲暴
    利，破壞市場機能，嚴重妨害經濟之安定與繁榮，而事業是
    否構成多層次傳銷管理法第18條之變質多層次傳銷行為，依
    該條規定，應以參加人即傳銷商之收入來源作為認定標準，
    詳言之：①參加人收入來源若可清楚劃分為二，一為單純來
    自介紹他人加入，一為來自推廣或銷售商品、勞務或其本身
    主要服務之報酬，此時先認定其收入來源，若主要係來自介
    紹他人加入，即違反多層次傳銷管理法第18條。至於「主要
    」如何認定，多層次傳銷管理法施行細則第6條第2項規定「
    以百分之50作為判定標準之參考，再依個案是否屬蓄意違法
    、受害層面及程度等實際狀況合理認定」。②參加人收入來
    源若無法明確分割多少純係來自介紹他人，多少純係來自推
    廣或銷售商品、勞務或其主要服務，即兼含此兩種報酬，此
    時欲判斷其是否符合多層次傳銷管理法第18條之規定，應從
    其商品、勞務或主要服務價值是否係「合理市價」判定之。
    又現今社會發展迅速、商業方式各異、商品型態多元，「權
    利或資格」雖非有實體上之商品或服務存在，然因對擁有者
    而言，仍具有一定之經濟效益，且常作為買賣交易之客體，
    例如：會員資格、專利權、商標專用權等，因而所謂「商品
    」，依時代之演進及社會實況之變化，在解釋上，自應包含
    「權利或資格」在內，而不能侷限於必須有實物存在為要件
    之往昔傳統觀念。就一般商業上商品之分類與管理而言，商
    品可分為「有形商品」與「無形商品」（權利財）；其中「
    有形商品」可分為(1)可動商品（例如：實體商品〈狹義〉及
    形式商品〈如有價證券等〉）。(2)不動商品（例如：土地、
    建築物等不動產與固定生產設備等準不動產）。另「無形商
    品」則可分為(1)法律商品（例如：專利權、特許權、商標
    權等）及(2)習慣商品（例如：商譽、秘傳等）。故祇要具
    有財產、經濟或市場價值，且具有流通及可交易性，得以自
    由為商業性之處理者，即非絕對不得認為係屬多層次傳銷管
    理法第18條所規範之「商品」（司法院大法官釋字第602號
    解釋理由書意旨、最高法院108年度台上字第1797號刑事判
    決意旨參照）。
　⒉查加密貨幣交易平臺「Autonio Asia」投資方案之獲利來源
    主要有2種，其一為投資者投入本金並取得平臺會員資格及
    表定的投資獲利，每日能獲得本金的千分之三至千分之六不
    等；其二為招人加入獎金，佣金計算方式如下：投資人按其
    招攬之投資總額區分1至6階階級，第1階上線會員每10日即
    可領得與推廣之商品、服務無關之下線初次總投資金額以每
    日0.1%計算的流量獎金1萬1,400元【計算方式：3.8萬美元×
    10日×0.1%(獎金核發比例)×30(美元匯率)=1萬1,400元】，
    以此類推至所招攬下線初次總投資總額達240萬美元之第6階
    之上線會員，每10日可領取以每日0.4%計算之與推廣之商品
    、服務無關之流量獎金【計算方式：240萬美元×10日×0.4%(
    獎金核發比例)×30(美元匯率)=288萬元】等節，觀諸卷附扣
    案之原由被告酉○○持有之流量獎金試算表及挖爆AUTONIO資
    金盤等資料已能認定（見110年偵字第17422號卷第97-99頁
    、第435-441頁）。足認該投資平台之參加人收入來源，得
    清楚劃分為「投入本金之回饋」及「單純介紹他人加入之佣
    金」，是續應審究者厥為：參加人之收入來源是否「主要」
    來自於介紹他人加入之部分？
　⒊上開投資方案，就投資者投入本金之回饋部分，並無就本金
    投入的多寡而為回饋比例的增減，申言之，不論投資人投入
    本金的金額為何，其獲利的計算係固定每日千分之三至千分
    之六不等；反之，就招攬投資之流量獎金部分，只須參加人
    所招攬的下線人數暨總投資金額越多，參加人之階級則將相
    應提高，則獲得的流量獎金亦會隨階級的提升而大幅增長，
    且招攬下線的獲利係以下線的投資總額為計算之基礎，其本
    人無須投入其餘金額即可穩定獲利，若所招攬的下線組織足
    夠龐大而成為上開最高階的第6階上線會員，每月帳面上可
    獲得的收益更能高達800餘萬元。是對於參加者來說，盡量
    招攬下線以賺取佣金毋寧是客觀上更加有吸引力的選擇，且
    應為參與本案投資之大多數參加者所認知。故從「Autonio 
    Asia」之獲利結構觀之，雖未必使所有參加人之招攬獎金均
    超越本金投資之回饋紅利，然從擴大多層次傳銷組織之角度
    而言，招攬獎金乃激勵傳銷商積極拓展商機、招募他人加入
    投資之重大誘因，有企圖心之傳銷商必然會欲透過積極發展
    下線組織，賺取豐厚之招攬獎金，倘若下線組織蓬勃發展，
    收入增加實屬指日可待。是足認「Autonio Asia」投資方案
    參加者之主要收入來源，係來自於招攬下線之招攬獎金，參
    加人主要係以領取高額招攬獎金為目的，而非為推廣、銷售
    商品、勞務或使用其主要服務之目的而加入。而所謂的招攬
    獎金，更非原先投資平臺進行資金操作所得，而係藉由參加
    者之組織不斷擴充，並由先參加之人朋分後參加者所給付之
    投資款，即參加人所取得流量獎金之來源，係基於介紹新投
    資人之加入。故為維持經營，勢必須藉由組織之不斷發展，
    並因其組織底層之會員人數愈益增加，所需發放的招攬獎金
    將快速累積，如此一來，「Autonio Asia」投資平臺將因加
    入的人數漸多，終致無法繼續配發收益而無以為繼，故本案
    投資方案之營運模式係屬變質之多層次傳銷，為多層次傳銷
    管理法第18條所禁止之不正當傳銷方式，應可認定。
　㈣被告2人客觀上有為招攬行為，主觀上有共同違反多層次傳銷
    管理法第18條之犯意：
　⒈被告等有向如附表所示之人為招攬投資「Autonio Asia」平
    臺之行為，為附表所示之20人於警詢中指證歷歷，且就被告
    2人招攬投資之話術、地點、乃至於交付投資金額的方式皆
    證述一致，堪認附表所示之20人之前開證述，屬信而有徵。
    且就警方於110年5月3日於被告2人住所執行搜索時有扣得之
    如卷附扣押筆錄暨扣押物品目錄表記載之物品，被告酉○○於
    警詢中陳稱：電腦及手機都是我用來操作「Autonio Asia」
    平臺及製作該平臺廣告文宣、整理收益金額的工具，其他表
    單則是我用來推廣投資者該平臺能對沖套利的方式等語（見
    110年偵字第17422號卷第23頁），若被告等人並無積極對外
    招攬投資，何以費心製作平臺廣告文宣，並以表單推廣投資
    ？是被告2人空言否認其有為招攬行為，難以採信。
　⒉又被告2人皆不否認渠等於108年10月間自109年8月間陸續共
    同介紹附表所示之人投資之事實，且被告酉○○就介紹投資的
    部分，陳稱：我向投資人收取款項後，先將交付的現金存入
    我的國泰世華商業銀行帳號0000000000000000號內，再將錢
    轉入我於虛擬貨幣交易所MAX交易所申辦的遠東國際商業銀
    行虛擬帳號0000000000000000號，以該信託帳戶的錢向MAX
    交易所購買USDT幣，該USDT幣會先轉入MAX交易所內建的電
    子錢包內，然後我再將該錢包內的USDT幣轉入我的火幣錢包
    內，再接續轉入投資人的火幣錢包內，並操作他們的火幣錢
    包帳號將USDT幣轉入「Autonio Asia」平臺完成投資等語（
    見110年偵字第17422號卷第28頁、第373頁、本院111年度訴
    字第972號卷第35-37頁），核與被告未○○於偵查中陳稱：當
    初是由被告酉○○跟我講如何投資，我就照著其說的跟如附表
    所示之人說，被告酉○○會幫他們下載系統軟體在他們手機上
    ，但是因為他們沒有開USDT平臺，所以必須透過被告酉○○買
    USDT才能匯入他們的錢包裡等語大致相符（見110年偵字第1
    7422號卷第372頁）。由上開被告等之陳述可知，被告2人招
    攬附表所示之人投資，其等將款項轉入「Autonio Asia」平
    臺完成投資需經①「向投資人收取現金」②「將現金存入自己
    銀行」③「將銀行內的金額轉入MAX交易所」④「在MAX交易所
    上用前揭金額購買USDT幣」⑤「將購買的USDT幣轉入自己的
    火幣錢包」⑥「再將USDT幣由自己火幣錢包轉到投資人的火
    幣錢包」⑦「幫忙操作投資人的火幣錢包將USDT幣轉入本案
    平臺」等7大步驟，其流程顯係複雜而需耗費大量心力，而
    被告2人卻願意替渠等之下線完成如此繁雜的投資手續，苟
    非被告2人知悉並希冀其等亦能從招攬之下線的投資中牟取
    鉅額利益，實無主動積極為之的可能，足認被告2人明知其
    自「Autonio Asia」平臺取得之獲利，其主要部分係來自於
    招攬他人加入之獎金，被告2人有違反多層次傳銷管理法第1
    8條規定之犯意甚明。
　⒊末按多層次傳銷管理法第29條第1項，係以違反同法第18條規
    定之「行為人」為規範對象。由於傳銷事業之參加人並非依
    附或服從傳銷事業指令，得獨立決定商品銷售策略，為獨立
    之營業主體，而與傳銷事業內部成員有間，且多層次傳銷之
    當事人間有多面之法律關係，亦即傳銷事業與各階層參加人
    間，以及各階層參加人相互間具有多重關係，倘其中有發生
    不當傳銷行為者，其效應將如網狀一般擴散，影響社會經濟
    層面頗鉅，故上開法文所規範之「行為人」，並不囿於多層
    次傳銷事業之主體負責人。多層次傳銷事業之參加人或未參
    加該多層次傳銷事業之人，如擔任傳銷事業重要職務或屬於
    傳銷事業之高聘參加人，或與傳銷事業合意決定重大之營運
    事項，或積極參與傳銷組織擴散，因對於同法所欲保護的法
    益業已產生危險性，自得認為該當於該規定欲規範之對象。
    查本案被告2人雖同為平臺之投資人，然渠等招攬如附表所
    示之20人參與「Autonio Asia」平臺投資，業已屬於積極參
    與傳銷組織擴散之行為，導致渠等所屬之眾多下層傳銷組織
    參加人因高額獎金報酬之誘引而有為不理性交易的或然性，
    後續可能引發的經濟社會問題難謂輕微，是被告2人前揭行
    為，業已使渠等原先單純「投資人」的身分，層昇成為「不
    法傳銷之行為人」，而為應繩以刑責之對象。故揆諸上開說
    明，應認被告2人屬於多層次傳銷管理法第18條之規範對象
    。是被告2人以其等僅為投資人，並非系統的負責人云云置
    辯，以圖脫免本法罪責，亦無可採。
  ㈤綜上所述，本案事證明確，被告2人之犯行均堪以認定，其等
    所辯不足採信，應予依法論科。
二、論罪科刑：
  ㈠核被告2人所為，均係違反多層次傳銷管理法第18條規定，而
    應依同法第29條第1項規定論處。渠等有犯意聯絡及行為分
    擔，應論以共同正犯。
  ㈡按刑事法若干犯罪行為態樣，本質上原具有反覆、延續實行
    之特徵，立法時既予以特別歸類，定為犯罪構成要件之行為
    要素，則行為人基於同一之犯意，在密切接近之一定時、地
    持續實行之複數行為，倘依社會通念，於客觀上認為符合一
    個反覆、延續性之行為觀念者，於刑法評價上，即應僅成立
    一罪，俾免有重複評價、刑度超過罪責與不法內涵之疑慮，
    學理上所稱「集合犯」之職業性、營業性或收集性等具有重
    複特質之犯罪均屬之，例如經營、從事業務、收集、販賣、
    製造、散布等行為概念者。又多層次傳銷管理法第18條所規
    定多層次傳銷之參加人取得佣金等禁止之情形，乃係行為人
    違反「多層次傳銷事業，應使其傳銷商之收入來源以合理市
    價推廣、銷售商品或服務為主，不得以介紹他人參加為主要
    收入來源」之禁止規定，於構成要件類型上，本質上已具備
    反覆、延續之行為特徵，其持續多次對介紹他人加入之參加
    人發放獎金即為此類犯罪之典型或常態，於刑法評價上自應
    僅成立集合犯一罪，是被告2人所為上開犯行本質上屬持續
    實行之複次行為，均應論以集合犯一罪。
  ㈢爰以行為人之責任為基礎，審酌被告2人以違法多層次傳銷方
    式，賺取不法獎金利益，影響社會與經濟秩序，助長投機風
    氣，行為殊值非難；復考量渠等承認部分客觀行為但否認主
    觀犯意之態度，及其下線之損害程度即如附表所示之人之投
    資減去獲利之金額多寡；兼衡被告2人於本案投資制度下之
    分工、上下線層級關係與招攬人數、招攬過程等情形；並審
    酌被告等之犯罪動機、目的，及渠等於警詢時自陳之學經歷
    、家庭、經濟與生活狀況等一切情狀，分別量處如主文所示
    之刑。
三、沒收部分：
  ㈠按犯罪所得，屬於犯罪行為人者，沒收之，前項沒收，於全
    部或一部不能沒收或不宜執行沒收時，追徵其價額，刑法第
    38條之1第1項前段、第3項分別定有明文。另按共同正犯各
    成員內部間，對於不法利得分配明確時，應依各人實際分配
    所得沒收。而各人「所分得」者，係指各人「對犯罪所得有
    事實上之處分權限」而言，法院應視具體個案之實際情形，
    依自由證明程序釋明合理之依據以認定之（最高法院104年
    度台上字第3937號判決意旨參照)。然而，共同正犯各成員
    對於不法利得主觀上均具有共同處分之合意，客觀上復有共
    同處分之權限，且難以區別各人分得之數時，則仍應負共同
    沒收之責（最高法院109年度台上字第3421號判決意旨參照
    ），合先敘明。
　⒈被告酉○○於警詢中陳稱：我每介紹一人都可以從該下線的投
    資金額中獲取千分之二的收益，該收益會算入我的Autonio 
    Asia團隊收益內，可與我個人收益併入計算，至今我賺了約
    美金4萬元等語（見110年偵字第17422號卷第31頁），惟於
    本院審理中翻異前詞，供稱：我投資「Autonio Asia」平臺
    最後結論是虧損，沒有4萬元美金，實際賺多少我沒有計算
    等語（見本院111年度訴字第972號卷第42頁）。其於本院審
    理中雖以前詞置辯，然審酌其於距離案發時點較近之陳述較
    少權衡其利害得失或受他人干預影響，依經驗法則，較諸事
    後翻異前詞更為可信，故除有可證明其後更異之詞與事實相
    符或其最初之供詞屬虛偽者外，自不得捨棄其前詞不採。查
    本案無可證明被告酉○○前開於警詢之陳述屬虛偽，自得認定
    被告酉○○藉由投資「Autonio Asia」平臺約賺取美金4萬元
    ，皆屬被告酉○○為本案犯行之所得。
　⒉又被告未○○於偵查中供稱：被告酉○○帳戶裡的錢是我們共用
    的，我帳戶裡所賺得的佣金也是由我和我先生被告酉○○共用
    等語（見110年偵字第17422號卷第372頁），參以本案被告2
    人為夫妻，顯有同財共居之關係，復衡酌渠等共同參與犯行
    之情節，顯得認為被告2人就本案犯罪所得有共同處分之合
    意，客觀上亦有共同處分之權限。
　⒊揆諸前開說明，上開犯罪所得既未據扣案，為求徹底剝奪被
    告2人之不法利得，杜絕僥倖心理，並避免重複沒收，爰依
    刑法第38條之1第1項前段規定，對被告2人均宣告連帶沒收
    美金4萬元，復依同條第3項規定，於全部或一部不能沒收或
    不宜執行沒收時，連帶追徵其價額。　　
  ㈡又按供犯罪所用、犯罪預備之物或犯罪所生之物，屬於犯罪
    行為人者，得沒收之；宣告前2條沒收或追徵，有過苛之虞
    、欠缺刑法上重要性、犯罪所得價值低微，或為維持受宣告
    人生活條件之必要者，得不宣告或酌減之，刑法第38條第2
    項前段、第38條之2第2項分別定有明文。經查，如卷附桃園
    市政府警察局刑事警察大隊扣押物品目錄表所示之本案扣案
    物，倘為執行沒收，對於一般或特別犯罪預防難認有何實質
    助益，實不具刑法上之重要性，爰依刑法第38條之2第2項之
    規定，不予宣告沒收。
據上論斷，應依刑事訴訟法第299條第1項前段，判決如主文。
本案經檢察官申○○提起公訴；檢察官李信龍到庭執行職務。
中華民國111年11月29日
　　　　　　　　　刑事第九庭  審判長法  官  陳品潔
　　　　　　　　　　　　　　　　　  法  官  蔣彥威
　　　　　　　　　　　　　　　　　　法  官  王鐵雄
以上正本證明與原本無異。
如不服本判決應於收受判決後20日內向本院提出上訴書狀，並應
敘述具體理由。其未敘述上訴理由者，應於上訴期間屆滿後20日
內向本院補提理由書(均須按他造當事人之人數附繕本)「切勿逕
送上級法院」。 
      　　　　　　　　　　　　　　　書記官　韓宜妏
中　　華　　民　　國　　111 　年　　11　　月　　29　　日
附錄本案論罪科刑法條：
多層次傳銷管理法第18條
多層次傳銷事業，應使其傳銷商之收入來源以合理市價推廣、銷
售商品或服務為主，不得以介紹他人參加為主要收入來源。
多層次傳銷管理法第29條
違反第十八條規定者，處行為人七年以下有期徒刑，得併科新臺
幣一億元以下罰金。
法人之代表人、代理人、受僱人或其他從業人員，因執行業務違
反第十八條規定者，除依前項規定處罰其行為人外，對該法人亦
科處前項之罰金。

附表：
編號 姓名 交付款項時間（民國） 投資金額（新臺幣） 取得獲利情形 1 癸○ ○○○ ○○○○          (中文姓名：吉柏) 109年1月8日晚間9時36分許 3萬3,000元 被告酉○○於109年7月2日下午4時37分許，交付1萬5,000元予告訴人吉柏   109年2月17日晚間7時26分許 3萬2,000元    109年5月31日上午8時59分許 6萬9,760元    109年8月11日上午9時30分許 5萬7,000元  2 壬 ○○○ ○○○        (中文姓名：塔加羅) 109年8月20日上午11時許 13萬元 109年9月20日上午11時許，被告酉○○持告訴人塔加羅之手機登入其「AUTONIO ASIA」帳戶，並轉出美金100元至被告酉○○所有之帳戶後，復交付現金1,800元予告訴人塔加羅 3 午○○（原菲律賓籍，業已入籍我國） 108年10月間某日 3萬3,000元 自108年12月間起，共拿回5次獲利，約50至60萬元   108年12月12日 16萬元    109年1月6日 32萬元    109年2月2日 16萬元    109年2月13日 16萬元    109年4月17日 16萬元    109年5月19日 16萬元    109年5月25日 16萬元    109年7月28日 32萬元    109年8月6日 16萬元    109年8月10日 16萬元    109年8月16日 16萬元  4 卯○○ ○○○ ○○○○            (中文姓名：里查) 108年11月間某日 3萬3,000元 自109年1月間起至同年7月間，共取回獲利約60萬元   108年12月間某日 32萬元    109年1月間某日 32萬元    109年2月間某日 32萬元    109年3月間某日 32萬元    109年4月間某日 32萬元    109年5月間某日 60萬元    109年6月間某日 60萬元    109年7月間某日 30萬元  5 辛○ ○○○○ ○○○           (中文姓名：巴提) 109年1月間某日 6萬6,000元 自109年1月間起至同年7月間，共取回獲利10次約20萬元   109年2月間某日 16萬元    109年3月間某日 16萬元    109年4月間某日 16萬元    109年5月間某日 30萬元    109年6月間某日 16萬元    109年7月間某日 16萬元  6 FABIAN WENCEL LAXAMAHA (中文姓名：文葛) 109年8月11日晚間某時許 16萬元 未曾獲利 7 己○ ○○○ ○○○○          (中文姓名：妮基) 109年8月11日下午1時許 16萬元 未曾獲利 8 寅○○○ ○○ ○○           (中文姓名：維拉克) 109年7月6日 3萬2,000元 109年8月9日，告訴人維拉克以手機登入其「AUTONIO ASIA」帳戶後，將手機交由被告酉○○操作，被告酉○○復交付現金3,000元予告訴人維拉克   109年8月6日 9萬6,000元  9 丑○○○ ○○ ○ ○○○○            (中文姓名：艾拉梅) 109年7月6日 3萬2,500元 109年8月9日，告訴人艾拉梅以手機登入其「AUTONIO ASIA」帳戶後，將該手機交由被告酉○○操作，被告酉○○復交付現金3,000元予告訴人艾拉梅 10 辰○○ ○○○ ○○○           (中文姓名：李諾) 109年7月10日 6萬4,000元 被告未○○分別於109年8月10日及同月12日，委託某菲律賓籍籍人士「Patrick」各交付現金3,000元，共6,000元予告訴人李諾   109年8月17日晚間11時許 3萬2,000元  11 丙○○ ○○ ○○○ ○○○            (中文姓名：巴姆斯) 109年6月7日 3萬2,500元 告訴人巴姆斯分別於109年7月13日、同月19日及同年8月5日，將其「Huobi Wallet」帳戶內的錢轉給其菲律賓籍友人「Patrick」，「Patrick」即交付現金6,000元、3,000元、3,000元共1萬2,000元予告訴人巴姆斯   109年6月14日 9萬6,000元    109年8月間某日 3萬2,000元  12 甲○○ ○○○ ○○○○           (中文姓名：杰拉德) 109年8月12日 16萬500元 未曾獲利 13 乙○ ○○○ ○○○○         (中文姓名：奎絲) 108年11月間某日 3萬3,000元 被告未○○分別於108年12月3日、109年1月13日、同年2月17日、同年3月23日、同年4月26日、同年5月26日、同年7月31日，交付現金2,500元、1萬275元、9,175元、1萬1,000元、1萬1,000元、8,000元及1萬2,000元共6萬4,000元予告訴人奎絲。   108年12月間某日 6萬4,000元  14 SENEREZ SHERRYLAIN LIANTO (中文姓名：雪若琳) 109年8月12日 16萬元 未曾獲利 15 MARS CLAIRE FRANSISCO(中文姓名：克萊) 109年4月2日上午9時50分許 25萬6,500元 109年5月間至同年8月間，共獲利6萬9,809元   109年7月間某日 6萬2,000元  16 丁○ ○○○ ○○○○           (中文姓名：吉娜琳) 108年12月26日上午9時至同日10時許 3萬3,000元 共獲利3萬5,000元   109年1月31日上午9時至同日10時許 3萬2,000元    109年5月7日下午4時許 3萬2,000元  17 子○○○○ ○○ ○○○○             (中文姓名：葛拉羅) 109年6月7日 3萬2,500元 109年6月至8月間，獲利3次共9,000元 18 戊 ○○○○ ○○ ○○○           (中文姓名：大維) 109年3月間某日 3萬2,500元 109年4月至6月間，獲利4次共1萬2,000元   109年6月間某日 13萬元  19 巳○ ○○○ ○○○          (中文姓名：查葳莉) 109年8月15日 16萬元 未曾獲利 20 庚○○○ ○○ ○○○           (中文姓名：喬那) 109年7月27日晚間某時許 13萬元 未曾獲利